【裁判字號】    95,上訴,933
【裁判日期】    950620
【裁判案由】    毒品危害防制條例
【裁判全文】
臺灣高等法院臺中分院刑事判決         95年度上訴字第933號
上  訴  人  臺灣臺中地方法院檢察署檢察官
上  訴  人
即  被  告  丙○○
                    （另案於臺灣臺中監獄執行中）
            丁○○
                    （另案於於臺灣臺中女子監獄執行中）
前二人共同
指定辯護人  本院公設辯護人  甲○○
上列上訴人因被告等毒品危害防制條例案件，不服臺灣臺中地方
法院94年度訴字第2946號中華民國95年3月9日第一審判決（起訴
案號：臺灣臺中地方法院檢察署94年度偵字第13491號），提起
上訴，本院判決如下：
    主  文
原判決撤銷。
丙○○共同連續販賣第一級毒品，處有期徒刑拾壹年。扣案如附
表一所示之毒品海洛因等物，均沒收銷燬之；如附表二所示之物
，均沒收。販賣第一級毒品所得之財物新臺幣壹萬參仟元，以其
財產抵償之。
丁○○共同連續販賣第一級毒品，處有期徒刑柒年貳月。扣案如
附表一所示之毒品海洛因等物，均沒收銷燬之；如附表二所示之
物，均沒收。販賣第一級毒品所得之財物新臺幣壹萬參仟元，以
其財產抵償之。
    事  實
一、丙○○與丁○○為同居之男女朋友，均有施用第一級毒品海
    洛因紀錄，為取得上述施用毒品之經濟來源，竟共同意圖營
    利，基於販賣第一級毒品海洛因之概括犯意聯絡，由丙○○
    負責與毒品海洛因之上游供應者、下游買受人接洽，決定販
    入、販出之價格，及分裝欲售出之毒品海洛因，而丁○○則
    分擔部分與買受人電話聯繫之事宜，並數度出面將海洛因交
    付買受人；其等即以上開分工之方式，自民國（下同）九十
    四年六月間起至同年八月二十四日止，先在彰化縣及台中縣
    、巿等地，以較低之價格連續販入第一級毒品海洛因，加上
    約一倍之利潤後，再在台中巿北屯路上之親親來來戲院附近
    及其他台中縣、巿等不詳地點，先後出售給孫光輝十次，每
    次一包，每包金額從新台幣（下同）一千元至四千元不等，
    總計獲取一萬三千元之不法利益。嗣因警方循線監聽丙○○
    與丁○○所使用之0000000000號行動電話，並於
    九十四年八月二十四日十六時許，持搜索票在台中巿甘肅路
    一段十號九樓之二扣得丙○○所持有之毒品海洛因六包（驗
    餘淨重十一點一八公克、空包裝重三點四四公克）、廖育婷
    持有之毒品海洛因三包（驗餘合計淨重０點三三公克、空包
    裝重０點八四公克），均殘留有毒品海洛因成分之殘渣袋十
    五個、研磨機一台、玻璃瓶一罐，與其等所有供販賣海洛因
    所用之電子磅秤一台、分裝袋一包、行動電話三支（門號各
    為0000000000、0000000000、000
    0000000號），及其等因販賣海洛因所得之財物一萬
    三千元（全部扣得之現金為十萬七千元）等物，進而查獲上
    情。
二、案經台中縣警察局大甲分局報請臺灣臺中地方法院檢察署檢
    察官偵查起訴。
    理  由
一、訊據上訴人即被告（以下簡稱被告）丙○○固坦承有交付海
    洛因予孫光輝，被告丁○○亦坦承有轉接電話給丙○○，並
    有二、三次替丙○○轉交東西給孫光輝等情屬實，惟均矢口
    否認上開犯行，被告丙○○辯稱：伊僅單純交付海洛因，並
    未向孫光輝拿錢云云；被告丁○○辯稱：伊不知道轉接之電
    話是要買毒品，亦不知轉交給孫光輝之物係毒品云云。惟查
    ：
  (一)上開事實，業據被告丙○○、丁○○於偵查及原審訊問中均
    供承不諱，且互核相符。(1)被告丙○○於九十四年八月二十
    五日檢察官初次訊問時，解釋其所使用之行動電話0000
    000000號通聯譯文（見台中縣警察局大甲分局刑案偵
    查卷宗第15至34頁）中所出現之若干代語，供稱：「查某」
    是指女人，女人代表海洛因，「半領」是五錢，指五錢之海
    洛因，「半個」是指半錢，「半半」即為半錢之半，「軟的
    」亦指海洛因等語（見偵查卷第31至32頁）。同日因檢察官
    聲請羈押而為原審法院訊問時，供稱：伊有連續販賣第一級
    毒品海洛因之犯行，自九十四年六月間起，以扣案之行動電
    話供販賣聯絡之用，以一錢一萬八千元之價格買入後，再以
    約三萬五千元或三萬六千元之數賣出，警方之監聽譯文即係
    伊對外聯繫買賣海洛因之內容，被告丁○○偶而幫伊接聽電
    話，也有與買方議價等語（見原審94年度聲羈字第1136號卷
    第5頁）。於同年九月五日檢察官訊問時供稱：扣案之行動
    電話用以聯繫販賣毒品海洛因，分裝袋一包乃其所有，供販
    賣毒品海洛因給他人時分裝之用，電子磅秤一台則係於分裝
    海洛因時秤重之用，另十萬七千元之現金中，有二萬元為其
    販賣海洛因之所得，其販賣海洛因之利潤約為一倍左右等語
    （見偵查卷第42至43頁）。於同年月九日檢察官訊問時，供
    承：其先於九十四年六至八月間，在彰化縣、台中縣巿購買
    毒品海洛因，再自九十四年六月間起至同年八月二十四日止
    ，在台中縣、巿內，共販賣海洛因約二、三十次，每次交易
    金額為一千至五千元；被告丁○○因受伊影響而參與，但參
    與次數不多，丁○○曾接到欲購買海洛因之電話而告知伊有
    欲購買海洛因者，她也曾在電話中與買受人討論海洛因之價
    格，並在台中巿內三次交付毒品海洛因給買受人等語（見偵
    查卷第67、68頁）。於同年月十五日檢察官起訴移送原審訊
    問時，對於起訴意旨為認罪之供述，並供稱其自九十四年六
    月間起至同年八月二十四日止，在台中縣巿內，連續販賣海
    洛因二十次，每次所得金額一千元至五千元，除毒品外之扣
    案物均為其所有供販賣海洛因之用，且扣案金額中有二萬元
    為其販賣海洛因所得等語（見原審卷第18、19頁）。嗣於同
    年十月三日原審行準備程序時，仍明確認罪在卷（見原審卷
    第51頁）。(2)被告丁○○於九十四年九月七日檢察官訊問時
    ，曾自白：前述行動電話0000000000號之通聯譯
    文乃欲向被告丙○○購買毒品海洛因之電話，伊知道來電者
    係欲購買海洛因，伊接到電話後即轉告被告丙○○有人要東
    西，被告丙○○知道伊所言之東西是指海洛因，通聯譯文中
    有所謂之「一張」，代表一千元之海洛因份量，且伊亦知悉
    其所交付買受人者即為毒品海洛因，被告丙○○共曾三次開
    車搭載伊外出販賣海洛因，均由伊下車交付海洛因給買受人
    ，扣案之行動電話三支皆為被告丙○○所有，都有用以聯絡
    海洛因之買賣等語（見偵查卷第61、62頁）。於同年十月三
    日原審行準備程序時，亦供稱：願意認罪，伊承認起訴書犯
    罪事實欄所載伊涉嫌販賣海洛因之犯行（見原審卷第51頁）
    。
  (二)證人孫光輝基於概括之犯意，自九十四年五月間某日起至同
    年八月二十五日止，在台中市○○○街二０七號六樓居處等
    地，連續施用第一級毒品海洛因多次，嗣為警於九十四年八
    月二十六日十三時四十分許在上址查獲，並為原審法以九十
    四年度訴字第二九九五號判處有期徒刑一年五月確定等事實
    ，有原審法院宣示判決筆錄、臺灣高等法院被告前案紀錄表
    各一件附卷可參。而依孫光輝於警詢時所述，伊所施用之毒
    品海洛因係向被告丙○○所購得，每次購買一包，金額從一
    千元至四千元不等，共曾向被告丙○○購買海洛因約十次，
    其中二、三次由被告丁○○將海洛因交付給他，最近一次乃
    於九十四年八月中旬，在台中巿北屯路上之親親來來戲院附
    近交易等語（見原審卷第34至36頁）。另於原審審理中具結
    後先證稱：伊約於九十四年三、四月間認識被告丙○○，二
    、三個月後開始以電話聯繫被告丙○○，請被告丙○○幫伊
    拿取毒品海洛因，共約十次，被告丙○○均在台中巿北屯路
    上之親親來來戲院附近交付給伊，此十次之中，被告丙○○
    曾遣其女友即被告丁○○拿給伊一、二次，每次交付之數量
    不多，且伊因施用海洛因致經濟困難，故被告丙○○純粹基
    於友誼幫忙，並未向伊收取任何費用，免費供伊施用等語（
    見原審卷第114至119頁）；惟其後再改稱：伊是以0000
    000000號行動電話與被告丙○○之00000000
    00號行動電話聯繫，雙方聯繫時，伊在電話中的確提到要
    用錢向被告丙○○購買毒品海洛因，且被告丙○○免費提供
    海洛因給伊施用之情形，實僅一、二次而已，但事實上伊並
    無資力支付給被告丙○○等語（見原審卷第124至126頁）。
  (三)證人孫光輝先後所證，雖有部分歧異，然非謂證人證詞一有
    不符或相矛盾，即認其全部均不可採信。查被告丙○○對於
    證人孫光輝於原審所為上開證詞，始終坦承雙方確有以上開
    行動電話聯繫拿取毒品海洛因之事，且就孫光輝所證述約於
    九十四年六至八月間，先後共十次，皆在台中巿北屯路上之
    親親來來戲院附近交付等情節，均不爭執（見原審卷第122
    頁）；佐以被告丁○○亦供承其確曾至上址將毒品海洛因交
    付給證人孫光輝（見原審卷第123頁），足認證人孫光輝所
    證其與被告間如何聯繫拿取毒品海洛因，及交易之時、地、
    次數等情節，俱屬實可採。參酌卷附行動電話000000
    0000號之通聯譯文（見台中縣警察局大甲分局刑案偵查
    卷宗第15至34頁），係被告丙○○、丁○○持用上述行動電
    話之對外通話紀錄，其中包括曾與持用000000000
    0門號行動電話之證人孫光輝聯繫等事實，有證人孫光輝前
    揭證詞可憑，被告二人亦供承無誤，復有扣案之00000
    00000行動電話一支，及原審所調取00000000
    00號行動電話之通聯紀錄共三宗（見外放之證物）可證。
    上開通聯譯文中，被告丁○○與證人孫光輝於九十四年七月
    十三日十七時十二分許，有以下之通話（見上開警卷第22－
    23頁）：
    「Ｂ（即證人孫光輝）：嫂子你幫我叫阿文。
      Ａ（即被告丁○○）：他出去，你要找他做什麼。
      Ｂ：他說先要拿一點給我，等我拿到錢再拿。
      Ａ：之前你欠的這個。
      Ｂ：我在電話有跟他說了。
      Ａ：像你身上才兩仟要拿半個。
      Ｂ：他要是有方便叫他拿半個。
      Ａ：你一次拿我們可以算便宜一點，你要少量拿我們怎麼
          可以算你這種價格，我們划不來。
      Ｂ：我知道啦。
      Ａ：你每次半個、半個拿，你一次拿我們算你便宜一點，
          東西也會用好一點給你。
      Ｂ：對啦。
      Ａ：他也是沒有多少現金週轉了。
      Ｂ：我欠他的我會跟他處理。
      Ａ：他回來我叫他打給你。」。
    被告丁○○與證人孫光輝通話結束後不久，隨即於同日十七
    時三十八分許，被告丙○○與證人孫光輝有以下之通話（見
    上開警卷第23頁）：
    「Ｂ（即證人孫光輝）：阿文很抱歉。
      Ａ（即被告丙○○）：我現在要過去。
      Ｂ：你老婆有跟我說。
      Ａ：我現在不是有很多現金了，要是你要的我都會加很多
          給你。
      Ｂ：我知道了，你先拿一些過來，我現在現金也沒多少。
      Ａ：你每次都這樣，我現在不像以前一樣了。
      Ｂ：好啦，麻煩你先過來有個工具先讓你扣。
      Ａ：好啦。」
    上開通話內容乃證人孫光輝欲向被告丙○○拿取毒品海洛因
    之過程，此業據孫光輝證述在卷（見原審卷第126頁），被
    告丙○○亦不否認於孫光輝向他拿取海洛因時，曾有幾次談
    到錢，僅強調伊向孫光輝收取之金額僅為購入之本錢而已，
    並未從孫光輝處賺取差價云云（見原審卷第127頁）。查上
    述通話內容既係孫光輝如何向被告取得海洛因之過程，其間
    並提及「等我拿到錢再拿」、「像你身上才兩仟要拿半個」
    、「你一次拿我們可以算便宜一點，你要少量拿我們怎麼可
    以算你這種價格，我們划不來」、「好啦，麻煩你先過來有
    個工具先讓你扣」等語，顯見孫光輝於原審證述關於被告丙
    ○○完全基於友誼而免費提供毒品海洛因給他施用云云，絕
    非事實。而其於警詢時所述其有向被告丙○○購買海洛因，
    及於原審作證時改稱其有用錢向被告購買海洛因等證詞，方
    與事實相符。雖證人孫光輝嗣後於原審再改稱其事實上並無
    資力支付對價給被告云云。然依前開通話內容，可知被告丙
    ○○本身資金有限，若未能及時取得交易對價，孫光輝實無
    從向被告取得毒品海洛因。故其關於未支付對價給被告之證
    言，顯係事後迴護被告之詞，難以採信。從而證人孫光輝先
    前於警詢時所證其每次向被告丙○○購買海洛因一包，金額
    從一千元至四千元不等，交易次數約十次等語，即足採信。
    再依「罪證有疑，利於被告原則」，孫光輝與被告等人間交
    易為十次，每次金額至少一千元，最多四千元，則被告此部
    分所得應有一萬三千元（以一千元九次、四千元一次而為計
    算）。被告丙○○雖於偵審中供稱伊販毒所得為二萬元，每
    次販賣所得惟一千元至五千元云云，惟除其前開之自白外，
    並無其他證據足認其自白與事實完全相符，依罪疑惟輕原則
    ，自以認定其所得僅為販賣孫光輝之一萬三千元為當。又證
    人孫光輝一再證述於結識被告丙○○二、三個月後，開始向
    被告丙○○拿取海洛因，可見雙方應無深交，衡情被告實無
    可能多次冒險與之交易毒品而毫無賺取差價；再觀前述其與
    被告二人間之通話情節，更足認被告方面絕非以購入時之原
    價轉讓予孫光輝，其具有營利之不法意圖，至為明確。
  (四)警方於九十四年八月二十四日十六時許，持搜索票在台中巿
    甘肅路一段十號九樓之二，查獲被告丙○○持有第一級毒品
    海洛因六包（驗餘淨重十一點一八公克、空包裝重三點四四
    公克）、被告廖育婷持有毒品海洛因三包（驗餘合計淨重０
    點三三公克、空包裝重０點八四公克），與其等所有而均殘
    留有毒品海洛因成分之殘渣袋十五個、研磨機一台、玻璃瓶
    一罐，及電子磅秤一台、分裝袋一包、行動電話三支（門號
    各為0000000000、0000000000、00
    00000000號）、現金十萬七千元等事實，有原審法
    院所核發之搜索票、刑事警察局搜索扣押筆錄、扣押物品目
    錄表等影本各一件、現場照片影本十一張附於偵查卷足憑，
    並有法務部調查局鑑定通知書與檢驗通知書共三紙附於原審
    卷可稽（見原審卷第144、148、169頁），且有上揭扣押物
    可資佐證。
  (五)綜上所述，被告丙○○、丁○○既均於偵查及原審準備程序
    中多次坦承犯行，核與證人孫光輝前開所證相符，且有被告
    二人與孫光輝間之通聯紀錄、通聯譯文在卷可稽，復有上開
    證物扣案足資佐證，堪認被告二人前開辯解，顯均係事後卸
    責之詞，不足採信，本件事證明確，被告二人共同連續販賣
    第一級毒品海洛因犯行，堪以認定。
二、核被告丙○○、丁○○所為，均係犯毒品危害防制條例第四
    條第一項之販賣第一級毒品罪；其等販賣前後所持有毒品海
    洛因之低度行為，應為販賣之高度行為所吸收，不另論罪。
    被告二人就上開犯行，具有犯意聯絡及行為分擔，均為共同
    正犯。其等先後多次販入、販出之犯行，時間緊接，所犯構
    成要件相同，顯係基於概括之犯意反覆為之，為連續犯，依
    刑法第五十六條，均應以一罪論，除法定刑為死刑、無期徒
    刑之部分外，皆應依法加重其刑。按毒品危害防制條例第四
    條第一項之法定刑為死刑或無期徒刑，處無期徒刑者，得併
    科新臺幣一千萬元以下罰金。查被告等販賣之對象僅孫光輝
    一人，販賣之次數僅十次，所得僅一萬三千元，其犯罪之情
    節與危害之程度，與一般大毒梟顯然有別，倘予宣告上開法
    定最低刑度之無期徒刑，猶嫌過重，在客觀上足以引起一般
    同情，爰依刑法第五十九條減輕其刑。如附表一所示之毒品
    海洛因及殘留有毒品海洛因成分之殘渣袋十五個，因殘留之
    海洛因已無法與殘渣袋析離，故依毒品危害防制條例第十八
    條第一項前段，均宣告沒收銷燬之；如附表二所示被告等所
    有供前述犯罪所用之電子磅秤一台、研磨機一台、玻璃瓶一
    罐、分裝袋一包、行動電話三支及因販賣海洛因所得之財物
    一萬三千元，則均應依毒品危害防制條例第十九條第一項，
    宣告沒收。惟毒品危害防制條例第十九條第一項所規定之沒
    收，係採義務沒收主義，且金錢為代替物，重在兌換價值，
    而不在原物，自難拘泥於沒收原物之理論，認沒收販賣毒品
    所得之金錢，以當場搜獲扣押者為限（參酌最高法院九十二
    年度台上字第五二二七號裁判意旨），故被告因犯販賣第一
    級毒品罪所得之財物一萬三千元，應由被告所有扣押之十萬
    七千元中抵償之；至於上述金額以外所扣押之現金部分，因
    非被告犯罪所得，自不得沒收。
三、原審法院因認被告二人罪證明確，而予論科，固屬有據。然
    (1)原判決以被告丙○○曾自白伊販賣海洛因約二、三十次（
    依罪疑惟輕認定為二十次、其中十次係販賣予孫光輝），及
    通聯紀錄譯文中有多次出現與不詳之人為購買海洛因之對話
    ，因認其等除販賣孫光輝十次外，另販賣予不詳之人十次（
    依罪疑惟輕，以一千元九次、五千元一次計算，合計一萬四
    千元）。惟查通聯譯文中固有上開疑似販賣海洛因之對話（
    除孫光輝部分外），然該對話者是否確係向被告丙○○購買
    海洛因已有可疑，且販賣之對象、時間、地點、數量及價格
    ，均無從明瞭，實難僅憑通聯譯文中籠統不明之對話，及被
    告丙○○唯一之自白（超過十次部分）而入罪，復查無其他
    積極證據足以證明被告二人涉確有此部分（販賣孫光輝十次
    以外部分）犯行，因公訴人認此部分與已起訴論罪部分具有
    裁判上一罪之連續關係，自應就此部分不另為無罪之諭知。
    原審認被告二人販賣予孫光輝及其他不特定人共二十次，即
    有違誤，被告二人犯罪所得亦應由原審認定之二萬七千元減
    縮為一萬三千元。(2)扣案研磨機一台及玻璃瓶一罐內殘留之
    毒品海洛因，非不能析離，自應依毒品危害防制條例第十八
    條第一項前段規定宣告沒收銷燬之、該研磨機及玻璃瓶，則
    應依同條例第十九條第一項規定宣告沒收之；原判決以研磨
    機一台、玻璃瓶一罐殘留有毒品海洛因成分，因難以析離而
    同依毒品危害防制條例第18條第1項前段規定宣告沒收銷燬
    ，亦有疏誤。檢察官上訴意旨認原判決量刑過輕，被告等上
    訴意旨否認犯罪，分別指摘原判決不當，雖均無理由，惟原
    判決既有上開可議之處，自應由本院將原判決撤銷改判。爰
    審酌販賣毒品戕害他人身心，本即惡性重大，嚴重危害社會
    治安，被告等起初均坦承犯行，被告丙○○更一再表示願協
    助查緝上游之毒品來源，頗見悔意，惟嗣後再否認犯行，難
    認確已悔悟，並考量被告丁○○參與之程度較輕，及其等犯
    罪之目的、動機、方法、手段、所得等一切情狀後，分別量
    處如主文第二項、第三項所示之刑。如附表一所示之毒品海
    洛因及殘留有毒品海洛因成分之殘渣袋十五個，因殘留之海
    洛因已無法與殘渣袋析離，故依毒品危害防制條例第十八條
    第一項前段，均宣告沒收銷燬之；如附表二所示被告等所有
    供前述犯罪所用之電子磅秤一台、研磨機一台、玻璃瓶一罐
    、分裝袋一包、行動電話三支及因販賣海洛因所得之財物一
    萬三千元，則均應依毒品危害防制條例第十九條第一項，宣
    告沒收。惟毒品危害防制條例第十九條第一項所規定之沒收
    ，係採義務沒收主義，且金錢為代替物，重在兌換價值，而
    不在原物，自難拘泥於沒收原物之理論，認沒收販賣毒品所
    得之金錢，以當場搜獲扣押者為限（參酌最高法院九十二年
    度台上字第五二二七號裁判意旨），故被告因犯販賣第一級
    毒品罪所得之財物一萬三千元，應由被告所有扣押之十萬七
    千元中抵償之；至於上述金額以外所扣押之現金部分，因非
    被告犯罪所得，自不得予以沒收，併予敘明。
據上論斷，應依刑事訴訟法第369條第1項前段、第364條、第299
條第1項前段，毒品危害防制條例第4條第1項、第18條第1項前段
、第19條第1項，刑法第11條前段、第28條、第56條、第59條，
判決如主文。
本案經檢察官乙○○到庭執行職務。
中    華    民    國    95    年    6     月    20    日
               刑事第十庭  審判長法  官  林  照  明
                                 法  官  蔡  名  曜
                                 法  官  唐  光  義
上列正本證明與原本無異。
如不服本判決應於收受送達後十日內向本院提出上訴書狀，其未
敘述上訴之理由者並得於提起上訴後十日內向本院補提理由書（
均須按他造當事人之人數附繕本）。
                                  書記官  王  麗  珍
中    華    民    國    95    年    6     月    28    日
附表一：
┌──┬─────────────────┬─────┐
│編號│應  沒  收  銷  燬  物  及  數  量│備      註│
├──┼─────────────────┼─────┤
│一  │第一級毒品海洛因六包（驗餘淨重十一│被告丙○○│
│    │點一八公克、空包裝重三點四四公克）│所持有    │
├──┼─────────────────┼─────┤
│    │第一級毒品海洛因三包（驗餘合計淨重│被告丁○○│
│二  │０點三三公克、空包裝重０點八四公克│所持有    │
│    │）                                │          │
├──┼─────────────────┼─────┤
│三  │殘留有毒品海洛因成分之殘渣袋十五個│          │
├──┼─────────────────┼─────┤
│四  │研磨機一台內殘留之毒品海洛因      │          │
├──┼─────────────────┼─────┤
│五  │玻璃瓶一罐內殘留之毒品海洛因      │          │
└──┴─────────────────┴─────┘
附表二：
┌──┬───────────────────────┐
│編號│      應  沒  收  之  物  及  數  量          │
├──┼───────────────────────┤
│一  │電子磅秤一台                                  │
├──┼───────────────────────┤
│二  │研磨機一台                                    │
├──┼───────────────────────┤
│三  │玻璃瓶一罐                                    │
├──┼───────────────────────┤
│四  │分裝袋一包                                    │
├──┼───────────────────────┤
│五  │行動電話三支（門號各為0000000000、０│
│    │000000000、0000000000號）  │
├──┼───────────────────────┤
│六  │現金新台幣一萬三千元                          │
└──┴───────────────────────┘
                                                      Ｆ


司法院資訊處製作；財團法人民間司法改革基金會備份。
